【裁判字號】    96,易緝,572
【裁判日期】    970222
【裁判案由】    傷害等
【裁判全文】
臺灣臺中地方法院刑事判決             96年度易緝字第572號
公  訴  人  臺灣臺中地方法院檢察署檢察官
被      告  丙○○
上列被告因毀損等案件，經檢察官提起公訴（95年度偵字第8636
號），本院判決如下：
    主  文
丙○○損壞他人之機車儀表板、前擋風片，足以生損害於他人，
累犯，處拘役拾日，如易科罰金，以銀元佰元即新台幣玖佰
元折算壹日。安全帽壹頂沒收。又以加害生命、財產之事，恐嚇
他人致生危害於安全，累犯，處拘役拾日，如易科罰金，以銀
元佰元即新台幣玖佰元折算壹日。應執行拘役肆拾伍日，如易
科罰金，以銀元佰元即新台幣玖佰元折算壹日。安全帽壹頂沒
收。
    犯罪事實
一、丙○○前於民國91年間，因毒品案件，經本院以91年度訴字
    第1935號判處有期徒刑11月確定，於93年6月10日縮刑期滿
    執行完畢。詎其猶不知悔改，於94年間係林水源之同居人，
    與林水源一同居住於臺中縣豐原市○○路283巷146號林水源
    與兄弟甲○○、乙○○共居之處所。因甲○○、乙○○不願
    丙○○一同居住，雙方屢有爭執。94年9月12日至同年月13
    日間之某日凌晨0時許，丙○○工作畢返回上開住處，不料
    甲○○將住處門鎖反鎖而拒絕丙○○進屋，丙○○因此心生
    不滿，基於毀損他人之物之犯意，持其所有安全帽1頂，砸
    向甲○○所有、停放於上開住處外之車號OWR-387號機車，
    致該機車之儀表板、前擋風片破裂受損，足生損害於甲○○
    。94年9月16日23時許，丙○○工作畢返回上開住處，再度
    發現門鎖遭反鎖而無法入內，丙○○於盛怒下，持其使用之
    不詳門號行動電話，撥打乙○○使用之0000000000號行動電
    話，基於恐嚇之犯意，於電話中向乙○○稱：「若不讓我住
    該處，要放火燒房子，你要小心一點」等加害乙○○生命、
    財產之事，使乙○○因而心生畏懼而致生危害於安全。
二、案經甲○○、乙○○訴由台中縣警察局豐原分局報請台灣台
    中地方法院檢察署檢察官偵查起訴。
    理  由
一、證據能力部分：
  (1)按被告以外之人（含被害人、告訴人、證人、共同被告等）
    於審判外之言詞，係屬傳聞證據，原則上並無證據能力，刑
    事訴訟法第159 條第1 項定有明文。同法第159 條之1 第2
    項另規定，被告以外之人於偵查中向檢察官所為之陳述，除
    顯有不可信之情況者外，得為證據，然證人依法應具結而未
    具結者，其證言不得作為證據，同法第158 條之3 亦有明文
    。被告以外之人於偵查中向檢察官之陳述，性質上仍屬傳聞
    證據，雖檢察官向被告以外之人所取得之陳述，原則上均能
    遵守法律規定，不致違法取供，其可信性極高，故法律規定
    除顯有不可信之情況者外，得為證據，惟仍應依法具結，始
    有證據能力。本件證人即告訴人甲○○、乙○○固於95年6
    月19日偵訊時，陳述機車遭被告丙○○毀損及遭丙○○於電
    話中恐嚇之情節，然均未經具結，又無依法不得具結之情形
    ，是其2人於偵查中之證述，應無證據能力。
  (2)又按刑事訴訟法第165條之1第2項規定：「錄音可為證據者
    ，審判長應以適當之設備，顯示聲音，使當事人、代理人、
    辯護人或輔佐人辨認或告以要旨」，乃就新型態證據之開示
    、調查方法而為之規定；所謂「以適當之設備，顯示」，通
    常以勘驗為之，重在辨別錄音聲音之同一性，兼及錄音內容
    之真實性。依據錄音結果予以翻譯而製作之譯文，乃該錄音
    內容之顯示，此為學理上所稱之派生證據，屬於文書證據之
    一種。此於被告或訴訟關係人對其譯文之真實性發生爭執或
    有所懷疑時，法院應依刑事訴訟法第165條之1第2項規定勘
    驗該錄音帶踐行調查證據之程序，以確認該錄音聲音是否為
    本人及其內容與譯文之記載是否相符（最高法院96年度台上
    字第1869號判決參照），查本件告訴人甲○○提出與被告於
    行動電話內對話之錄音帶1捲，經本院當庭勘驗結果，被告
    坦認錄音帶內女聲為其本人，且經本院依法進行勘驗程序，
    有97年1月17日審理筆錄在卷可稽，是卷附錄音帶及前揭勘
    驗筆錄自均有證據能力。
  (3)再按被告以外之人（包括證人、鑑定人、告訴人、被害人及
    共同被告等）於審判外之陳述雖不符刑事訴訟法第159條之1
    至之4等4條之規定，而經當事人於審判程序同意作為證據，
    法院審酌該言詞陳述或書面陳述作成時之情況，認為適當者
    ，亦得為證據；又當事人、代理人或辯護人於法院調查證據
    時，知有刑事訴訟法第159條第1項不得為證據之情形，而未
    於言詞辯論終結前聲明異議者，視為有前項之同意，同法第
    159條之5定有明文。本件卷附翔益機車行機車修理單，當屬
    被告以外之人審判外之書面陳述，經本院審理時予以提示並
    告以要旨，且經檢察官及被告表示意見，當事人均已知悉上
    述傳聞性質，而均未於言詞辯論終結前對該證人審判外之陳
    述及書面陳述之證據能力表示異議，依上開規定，已擬制同
    意上開證據均有證據能力；本院復審酌上開證據作成時，並
    無不當取得或瑕疵之情形，認以之作為本案之證據亦屬適當
    ，是上開證據依刑事訴訟法第159條之5規定，有證據能力。
二、訊據被告丙○○矢口否認有何毀損及恐嚇犯行，辯稱：「晚
    上12點多返家，發現門遭反鎖，打電話給乙○○要他幫我開
    門，他不肯也不出聲，我因為所有個人物品都在屋內，生氣
    之下，才丟擲出我自己的安全帽，安全帽是打在地上，有彈
    起來彈到機車旁邊，好像是彈到機車的後照鏡，但後照鏡沒
    有怎樣；我有打電話請乙○○開門，跟他講很久，是告訴他
    『你把門關著，不怕起火燒房子嗎？』，不是恐嚇他要放火
    」云云。惟查：
  (1)證人甲○○將上開住處大門上鎖後，透過監視錄影器看到被
    告丙○○持安全帽打伊所有之車號OWR-387號機車，並等被
    告離去後，外出檢視機車受損情形，發現前擋風片破裂、靠
    近右把手處之儀表板也破裂，於2、3日後將機車牽去車行修
    理，共花費8百元修復等情，業據證人甲○○於本院審理時
    證述明確，並有翔益機車行機車修理單1份、機車損壞處照
    片2張在卷可參（見警卷第24-25頁）。被告對於盛怒下持安
    全帽丟擲一事亦不爭執，其雖以前詞置辯，然一般安全帽材
    質並不具有彈跳之高度反彈力，若往地面丟擲，反彈之力道
    當不至於破壞約有半人高之機車前擋風片及近把手處之儀表
    板，以被告當時盛怒之情緒，證人指述看見其持安全帽摔打
    證人所有機車，尚與常情無悖，堪認被告上開辯解，應與事
    實不符，難以採信，被告於上開時、地持其所有之安全帽毀
    損告訴人甲○○所有車號OWR-387號機車前擋風片及儀表版
    之事實，應可認定。
  (2)證人乙○○因94年9月16日晚上返家時，發現上開住處門鎖
    未上鎖，且屋內凌亂，一氣之下將住處門鎖反鎖，不讓被告
    進入，於當晚11時許，接獲被告撥打乙○○使用之00000000
    00號手機，在電話說如果不讓被告居住該處，要放火燒房子
    ，叫證人乙○○小心一點等語恐嚇證人乙○○等情，業據證
    人乙○○於本院審理時證述綦詳，被告對於因深夜返家無法
    進門而打電話予證人乙○○一事亦不否認，雖辯稱在電話中
    因生氣才說門關著、不怕起火燒房子云云，然夜晚關門閉戶
    實屬事理之常，被告若無恐嚇證人乙○○之意，何以無故提
    及起火燒房子之事，堪認證人乙○○上開指述，實非全然無
    據，應堪採信。至證人乙○○提出之電話對話錄音帶，雖經
    本院當庭勘驗，然內容除可辨識係一男一女之交談，男聲清
    晰稱「男：你好膽就去做啊。。。你別想害我了啦，（有女
    聲，但聽不清楚）現在是誰鴨霸。。這房子是誰人的啊。喔
    好好好，你做你去.. 啦。這樣你行你行，你黑社會的都認
    識，你行。。。我知道我知道，你黑社會大姐頭，我知道」
    外，其餘均為無法辨識之雜音，女聲亦不清晰，有本院97年
    1月17日審理筆錄在卷可稽，是該電話對話錄音帶及勘驗譯
    文雖具證據能力，然因女聲不清晰，無法得知被告是否於該
    通電話內為上開恐嚇話語而乏其證明力，惟被告此部分恐嚇
    犯行仍可依證人乙○○之上開證述及被告部分自白予以認定
    ，復此敘明。又按，刑法第305條「以加害生命、身體、自
    由、名譽、財產之事，恐嚇他人致生危害於安全」，所謂「
    致生危害於安全」係指因行為人之恐嚇行為使被害人內心產
    生恐懼而言，而被害人是否感到恐懼，則應綜合被害人之主
    觀認知，與行為人所傳達之恐嚇訊息內容、社會上一般人接
    獲該訊息會產生之心理感受等客觀情況加以衡量。衡諸被告
    上開言語所使用諸如「要放火燒房子... 要小心一點」等將
    加害於他人之生命、財產安全之字句，依一般社會常情，一
    般人聽聞諸上開言詞，均能認識此乃加害生命、財產之惡害
    通知，在客觀上顯已足使人心生畏懼，是此部分事證亦徵明
    確，被告恐嚇犯行堪以認定。
三、新舊法之比較：被告於95年5月間行為後，刑法業於民國94
    年1月7日修正，同年2月2日公布，於95年7月1日施行。修正
    後新法第2條第1項規定：「行為後法律有變更者，適用行為
    時之法律。但行為後之法律有利於行為人者，適用最有利於
    行為人之法律。」，其目的係為與刑法第1條規定之罪刑法
    定主義契合，貫徹法律禁止溯及既往原則之精神，乃修正為
    「適用行為時之法律」，並兼採有利行為人之立場，採「從
    舊從輕」原則。惟該條係規範行為後法律變更所生新舊法律
    比較適用之準據法，於新法施行後，應逕適用新法第2條第1
    項之規定，為「從舊從輕」之比較。並應就罪刑有關之共犯
    、未遂犯、想像競合犯、牽連犯、連續犯、結合犯，以及累
    犯加重、自首減輕暨其他法定加減原因與加減例等一切情形
    ，綜其全部罪刑之結果而為比較（最高法院95年第8次刑事
    庭會議決議參照）。又最高法院95年5月23日刑事庭第8次會
    議就「刑法94年修正施行後之法律比較適用決議」一、之1.
    即明載新法第2條第1項之規定，係規範行為後「法律變更」
    所生新舊法比較適用之準據法。故如新舊法處罰之輕重相同
    ，即無比較適用之問題，非此條所指之法律有變更，即無本
    條之適用，應依一般法律適用原則，適用裁判時法（最高法
    院95年第21次刑事庭會議決議參照）。
  (一)修正前刑法第41條第1項前段規定：「犯最重本刑為5年以下
    有期徒刑以下之刑之罪，而受6個月以下有期徒刑或拘役之
    宣告，因身體、教育、職業、家庭之關係或其他正當事由，
    執行顯有困難者，得以1元以上3元以下折算一日，易科罰金
    。」又被告行為時之易科罰金折算標準，修正前罰金罰鍰提
    高標準條例第2條前段（現已刪除）規定，就其原定數額提
    高為100倍折算1日，則本件被告行為時之易科罰金折算標準
    ，應以銀元100元或200元或300折算1日，經折算為新臺幣後
    ，應以新臺幣300元或600元或900元折算為1日。惟95年7月1
    日修正公佈施行之刑法第41條第1項前段則規定：「犯最重
    本刑為5年以下有期徒刑以下之刑之罪，而受六個月以下有
    期徒刑或拘役之宣告者，得以新臺幣1,000元、2,000元或
    3,000元折算1日，易科罰金。」比較修正前後之易科罰金折
    算標準，以95年7月1日修正公佈施行前之規定，較有利於被
    告，則應依刑法第2條第1項前段，適用修正前刑法第41條第
    1項前段，並配合修正前罰金罰鍰提高標準條例第2條之規定
    ，定其折算標準。
  (二)被告犯罪時之刑法第51條第6款規定：「宣告多數拘役者，
    比照前款定其刑期。但不得逾4月。」；修正後同條款之規
    定為：「宣告多數拘役者，比照前款定其刑期。但不得逾
    120日。」，其修正理由係因刑法第33條第4款已將拘役改以
    日數為單位，為求配合，而將第6款但書改為「不得逾120
    日」，實則修正前後之輕重相同，參照最高法院95年第21次
    刑事庭決議之結論，即無比較適用之問題，應逕適用裁判時
    之刑法第51條第6款之規定。
四、核被告丙○○所為，係犯刑法第354條之毀損罪及同法第305
    條之恐嚇危害安全罪。被告有如犯罪事實欄所示刑案之執行
    情形，此有台灣高等法院被告全國前案紀錄表在卷可按，其
    受有期徒刑之執行完畢後，5年內再犯本案有期徒刑以上之
    罪，為累犯，應依刑法第47條第1項之規定加重其刑（雖被
    告行為後，刑法關於累犯之規定業經修正公布，然不論依修
    正前或修正後之規定，被告均成立累犯，無法律適用實質變
    更，對被告而言並無「有利」或「不利」之情形，逕依現行
    刑法第47條第1項之規定加重其刑，參見最高法院95年第21
    次刑事庭會議決議）。被告所犯上開2罪，犯意個別、罪名
    互異，應予分論併罰。爰審酌被告僅因細故即為上開毀損及
    恐嚇犯行，個人修養及法治觀念均有不足，惟念及其犯罪動
    機係肇因於單身女子於深夜孤身一人卻無法進入住處、其焦
    急倉惶之心態可以想見，其犯罪對告訴人造成之損害不大等
    一切情狀，量處如主文所示之刑，並均諭知易科罰金之折算
    標準暨定應執行刑。被告持以毀損告訴人甲○○機車儀表版
    、前擋風片所用之安全帽1頂，係其所有供犯罪所用之物，
    業據被告供明在卷，雖未經扣案，然無證據證明業已滅失，
    爰依刑法第38條第1項第2款之規定，宣告沒收。至被告犯罪
    時間雖在中華民國96年罪犯減刑條例所定減刑基準點（96年
    4月24日）之前，惟按本條例施行前，經通緝而未於中華民
    國96年12月30日以前自動歸案接受偵查、審判或執行者，不
    得依本條例減刑，為中華民國96年罪犯減刑條例第5條所明
    定，查被告於95年12月26日經本院發佈通緝，被告未自動歸
    案接受審判，而係於96年12月1日經台中縣警察局豐原分局
    緝獲等情，有本院95年中院慶刑緝字第1098號通緝書、台中
    縣警察局豐原分局96年12月1日中縣豐警偵字第0960008210
    號通緝案件報告書等在卷可按，是依上開中華民國96年罪犯
    減刑條例第5條之規定，無從減刑，復予敘明。
據上論斷，應依刑事訴訟法第299條第1項前段，刑法第2條第1項
前段、第305條、第354條、第51條第6款、第47條第1項、修正前
刑法第41條第1項前段、第38條第1項第2款，罰金罰鍰提高標準
條例第1條前段、修正前罰金罰鍰提高標準條例第2條，現行法規
所定貨幣單位折算新台幣條例第2條，判決如主文。
本案經檢察官丁○○到庭執行職務。
中    華    民    國    97    年    2     月    22    日
                     台灣台中地方法院刑事第二庭
                         審判長法  官  曾佩琦
                               法  官  許金樹
                               法  官  陳姵君
上正本證明與原本無異。
如不服本判決，應於收受送達後10日內向本院提出上訴書狀（應
敘述具體理由並附繕本）。
上訴書狀如未敘述理由，應於上訴期間屆滿後20日內補提理由書
於本院。
                               書記官  莊金屏
中    華    民    國    97    年    2     月    22    日
附錄論罪科刑法條
中華民國刑法第305條
以加害生命、身體、自由、名譽、財產之事，恐嚇他人致生危害
於安全者，處2年以下有期徒刑、拘役或3百元以下罰金。
中華民國刑法第354條
毀棄、損壞前二條以外之他人之物或致令不堪用，足以生損害於
公眾或他人者，處2年以下有期徒刑、拘役或5百元以下罰金。


司法院資訊處製作；財團法人民間司法改革基金會備份。
